最高法院刑事判決　　　　　　　　　　　　　　　九十一年度台上字第一三五五號
　　上　 訴　 人　台灣高等法院台南分院檢察署檢察官
　　上訴人即被告　甲○○
右上訴人等因被告違反毒品危害防制條例等罪案件，不服台灣高等法院台南分院中華
民國九十年十二月十九日第二審判決（九十年度上訴字第九九五號，起訴案號：台灣
台南地方法院檢察署八十八年度偵字第一一一三九號、八十九年度偵字第三０四０號
），提起上訴，本院判決如左：
    主  文
原判決關於販賣第二級毒品部分撤銷，發回台灣高等法院台南分院。
其他上訴駁回。
    理  由
一、發回部分：
本件原判決認定上訴人即被告甲○○基於意圖營利之概括犯意，冒用林少聰名義申請
0000000000號行動電話為聯絡工具，於民國八十八年八月三十日下午六時
許，在台南市○○路長榮高級中學前，以新台幣（下同）五千元之價格，售賣第二級
毒品安非他命予黃天賜（經強制戒治後，為不起訴處分確定）。嗣黃天賜經警查獲，
為配合警方辦案，乃再佯向被告表示欲購買安非他命。同年九月四日下午三時許，被
告依約攜帶安非他命前往台南市○○路六００號前準備交易時，為警查獲致未得逞等
情。因而撤銷第一審關於被告販賣毒品部分之判決，改判仍論處被告連續販賣第二級
毒品罪刑。固非無見。
惟查：(一)本件檢察官係以被告竊取林少聰所有之小客車及其置於車內之國民身分證等
證件後，復起意冒用「林少聰」名義，以竊得之證件偽造行動電話申請書等私文書，
向電信業者申請行動電話使用，而以該行動電話為聯絡工具，先後售賣安非他命予黃
天賜，並獲有免付電話費之不法利益等情。因認被告涉有毒品危害防制條例第四條第
二項販賣第二級毒品罪，刑法三百二十條第一項竊盜罪，第二百十六條、第二百十條
行使偽造私文書罪，第三百三十九條第一項詐欺取財罪與同條第二項詐欺得利罪。其
所涉販賣第二級毒品、行使偽造私文書、詐欺取財與詐欺得利各罪，有方法結果之牽
連關係，應從一重處斷；至竊盜部分係另行起意，應分論併罰。第一審判決認被告被
訴之犯罪事實俱已證明，因就販賣第二級毒品、行使偽造私文書、詐欺取財與詐欺得
利各罪，依刑法第五十五條牽連犯之規定，從較重之販賣第二級毒品罪處斷，並與竊
盜罪併合處罰。案經被告提起第二審上訴，嗣又具狀聲請撤回偽造私文書及詐欺部分
之上訴（見原審卷第五十二頁、第五十五頁），基於審判不可分原則，不生撤回之效
力，原審自應就全部之上訴予以審判，始屬適法。乃原判決僅以「併予敘明」之方式
，說明行使偽造私文書及詐欺等部分不生撤回上訴之效力（見原判決第十五面第十三
行至第十六面第七行），但對於該等部分則未加以審判，難謂無已受請求之事項未予
判決之違法。(二)原判決採憑黃天賜之供述，為不利於被告之認定。但黃天賜在警訊中
供稱：「我都是以0000000000聯絡購買（安非他命），我只向甲○○購買
乙次，一錢新台幣五千元，在長榮中學前面大門，是八十八年八月三十日下午十八時
左右」、「我都是以0000000000與甲○○0000000000聯絡（購
買安非他命）」；復稱：「我於八十八年九月一日至二日開始使用（0000000
000號行動電話）至四日，約三日……。」偵查中又稱：「我是使用000000
0000號……我是八十八年九月二日向『阿雄』借的」等語（見第三四三號警局卷
第一頁反面、第一０四二一號警局卷第五頁反面、第七頁反面、第一一一三九號偵查
卷第四十二頁）。倘黃天賜係八十八年九月一日或二日始向「阿雄」借用00000
00000號行動電話，如何於同年八月三十日即以該電話與被告聯絡購買安非他命
？且經核卷存之上開電話通聯紀錄，八十八年八月三十日似亦無雙方通話之記載（見
外放證物卷）。原判決對於黃天賜之矛盾供述及卷內訴訟資料，未說明其斟酌論斷之
理由，遽採為判決之基礎，併有可議。上訴意旨指摘原判決關於販賣第二級毒品違背
法令，尚非全無理由，應認此部分之原判決有撤銷發回更審之原因。關於行使偽造私
文書及詐欺等部分，基於審判不可分原則，應併予發回。
二、駁回部分：
按刑事訴訟法第三百七十六條所列各罪之案件，經第二審判決者，不得上訴於第三審
法院，法有明文。檢察官上訴意旨雖僅指摘原判決關於販賣第二級毒品部分違法，但
未聲明僅對於該部分上訴，依刑事訴訟法第三百四十八條第一項規定，原判決關於竊
盜部分，亦視為已全部上訴。又被告竊盜部分，原判決係依刑法第三百二十條第一項
論處罪刑，核屬刑事訴訟法第三百七十六條第二款之案件。既經第二審判決，自不得
上訴於第三審法院，乃檢察官復提起上訴，顯為法所不許，應予駁回。
據上論結，應依刑事訴訟法第三百九十七條、第四百零一條、第三百九十五條前段，
判決如主文。
中      華      民      國    九十一    年      三      月     十四     日
                              最高法院刑事第四庭
                                  審判長法官  紀  俊  乾
                                        法官  黃  正  興
                                        法官  劉  介  民
                                        法官  陳  東  誥
                                        法官  張  春  福
      右正本證明與原本無異
                                              書  記  官
中      華      民      國    九十一    年      三      月     十八     日
